【裁判字號】    95,訴,580
【裁判日期】    950628
【裁判案由】    毒品危害防制條例等
【裁判全文】
臺灣高雄地方法院刑事判決               95年度訴字第580號
公  訴  人  臺灣高雄地方法院檢察署檢察官
被      告  乙○○
指定辯護人  蔡祥銘律師
上列被告因違反毒品危害防制條例等案件，經檢察官提起公訴（
95年度偵字第2978號），本院判決如下：
    主  文
乙○○運輸第一級毒品，處有期徒刑拾年，褫奪公權捌年。扣案
第一級毒品海洛因拾顆（驗後淨重肆拾壹點貳伍公克，空包裝總
重玖點零柒公克）沒收銷燬之。
    事  實
一、乙○○明知海洛因係毒品危害防制條例所規定之第一級毒品
    ，且經行政院公告為管制進出口物品，不得非法持有、運輸
    及私運進口。其為供自己施用，竟基於運輸第一級毒品海洛
    因及自大陸地區私運管制物品進口至臺灣地區之犯意，先於
    民國95年1 月間某日，在中國大陸雲南省瑞麗某KTV 店內，
    向姓名、年籍不詳綽號「阿龍」之成年男子，以人民幣2,00
    0 元之代價購買第一級毒品海洛因，並將上開第一級毒品海
    洛因以保險套包裝成顆粒狀10顆塞入乙○○肛門內後，於95
    年1 月12日自中國大陸搭機至澳門，再由澳門搭乘長榮航空
    公司BR/828號班次飛機，於95年1 月12日晚上9 時20分許抵
    達高雄小港國際機場，以此方式私運上開海洛因入境高雄小
    港機場。嗣於乙○○入境於海關檢查室時，為高雄縣政府警
    察局旗山分局會同財政部高雄關稅局查獲，並為專案員警帶
    往高雄市立大同醫院以Ｘ光照射，發現乙○○下腹部有不明
    物品阻塞，經灌腸後自其肛門排出以保險套包裹之第一級毒
    品海洛因10顆（驗後淨重41.25 公克，空包裝總重9.07公克
    ）。
二、案經高雄縣政府警察局旗山分局報請臺灣高雄地方法院檢察
    署檢察官偵查起訴。
    理  由
壹、程序方面（含本案證據能力之認定）：
一、法務部調查局95年3 月28日調科壹字第220022655 號鑑定通
    知書1 份，有證據能力。
  (一)按被告以外之人於審判外之言詞或書面陳述，除法律有規定
    者外，不得作為證據，刑事訴訟法笫159 條笫1 項定有明文
    。而上開條文所謂「法律另有規定者」係指同法笫159 條之
    1 至第159 條之5 及第206 條等規定。
  (二)經查，卷附法務部調查局95年3 月28日調科壹字笫00000000
    0 號鑑定通知書1 份，固係被告以外之人於審判外之書面陳
    述。然此乃檢察官於偵查中，依刑事訴訟法第208 條第1 項
    規定，囑託法務部調查局鑑定，法務部調查局依刑事訴訟法
    第208 條第1 項準用同法第206 條第1 項規定所出具之書面
    鑑定報告，屬刑事訴訟法第159 條第1 項規定中之「法律另
    有規定」，則依上開規定之反面解釋，屬傳聞證據之例外，
    自有證據能力。
二、財政部高雄關稅局高雄機場分局95年1 月13日（95）高機移
    字第004 號函、財政部高雄關稅局扣押貨物、運輸工具收據
    、高雄縣政府警察局扣押筆錄、扣押物品目錄表、被告入出
    境查詢結果資料等，有證據能力。
  (一)按除前三條（即刑事訴訟法笫159 條之1 至159 條之3）之
    情形外，下列文書亦得為證據：１、除顯有不可信之情況外
    ，公務員職務上製作之紀錄文書、證明文書；２、除顯有不
    可信之情況外，從事業務之人於業務上或通常業務過程所須
    製作之紀錄文書、證明文書；３、除前二款之情形外，其他
    於可信之特別情況下所製作之文書，刑事訴訟法笫159 條之
    4 定有明文。
  (二)經查，卷附財政部高雄關稅局高雄機場分局95年1 月13日（
    95）高機移字第004 號函、財政部高雄關稅局扣押貨物、運
    輸工具收據、高雄縣政府警察局扣押筆錄、扣押物品目錄表
    、被告入出境查詢結果資料等，雖屬被告以外之人於審判外
    之書面陳述，惟均係具公務員身分之人本於法定職務所製作
    之紀錄文書、證明文書，且無顯不可信之情形，衡諸上開規
    定，上開文書自得為證據，而具有證據能力。
三、又傳聞法則乃對於被告以外之人於審判外之言詞或書面陳述
    而為之規範。卷附被告遭查獲時所拍攝身體內藏有第一級毒
    品海洛因及自被告體內排出海洛因10顆暨檢驗結果等相片共
    15幀，乃以科學、機械之方式，對於當時狀況所為忠實且正
    確之記錄，性質上並非供述證據，自無刑事訴訟法第159 條
    第1 項規定之適用，附此敘明。
貳、實體部分：
一、訊據被告乙○○對上揭事實坦承不諱，並有財政部高雄關稅
    局高雄機場分局95年1 月13日（95）高機移字第004 號函、
    財政部高雄關稅局扣押貨物、運輸工具收據、高雄縣政府警
    察局扣押筆錄、扣押物品目錄表、被告入出境查詢結果各1
    份、被告遭查獲時所拍攝身體內藏有第一級毒品海洛因及自
    被告體內排出海洛因10顆暨檢驗結果等相片共15幀附卷可稽
    （見偵一卷第11至13頁、第16至23頁、第27、28、56頁），
    復有自被告肛門排出以保險套包裹之第一級毒品海洛因10顆
    扣案可佐。又上開扣案以保險套包裹之毒品10顆，經送請法
    務部調查局鑑定結果，認確均含有第一級毒品海洛因成分，
    淨重41.25 公克，空包裝總重9.07公克，純度68.87 ﹪、純
    質凈重28.41 公克，有該局95年3 月28日調科壹字第220022
    655 號鑑定通知書1 紙存卷可參（見本院卷第44頁），足認
    被告運輸及私運進口之扣案毒品10顆確係第一級毒品海洛因
    無訛，被告上開自白與事實相符，堪以採信。本件事證明確
    ，被告犯行堪以認定，應依法論處。
二、查海洛因係屬毒品危害防制條例第2 條第2 項第1 款所規定
    之第一級毒品，亦屬行政院依據懲治走私條例第2 條第4 項
    所頒訂「懲治走私條例公告管制物品項目及其數額」之公告
    甲項第4 款所列之管制進出口物品，不限其數額，均不得私
    運進出口；又自大陸地區私運物品進入臺灣地區，或自臺灣
    地區私運物品前往大陸地區者，以私運物品進口、出口論，
    適用懲治走私條例規定處斷，懲治走私條例第12條定有明文
    。是核被告所為，係犯毒品危害防制條例第4 條第1 項之運
    輸第一級毒品罪及懲治走私條例第12條、第2 條第1 項準私
    運管制物品進口罪。被告持有第一級毒品海洛因後，復進而
    運輸，其持有之低度行為應為運輸之高度行為所吸收，不另
    論其持有第一級毒品罪。被告以一行為觸犯上開二罪名，為
    想像競合犯，依刑法第55條之規定，應從較重之毒品危害防
    制條例第4 條第1 項運輸第一級毒品罪處斷。又被告所犯運
    輸第一級毒品罪之法定本刑為死刑或無期徒刑，惟念其運輸
    之海洛因數量尚非至鉅（驗後淨重僅41.25 公克），且在搭
    機返國時，甫於通關入境時即遭查獲，海洛因尚未流入市面
    ，對社會之危害性已及時獲阻，又其為供自己施用，一時失
    慮致罹重典，犯罪情狀在客觀上可引起一般人同情，尚可憫
    恕，倘科以法定最輕本刑之無期徒刑，猶嫌情輕法重，爰依
    刑法第59條之規定，酌量減輕其刑。本院審酌被告尚無經法
    院判刑之前科紀錄，有臺灣高等法院被告前案紀錄表1 份在
    卷可按，素行尚佳，其為供自己施用毒品所用，自大陸地區
    運輸第一級毒品海洛因返台，造成相當數量之毒品流入我國
    境內，使毒品充斥於社會，對社會仍有潛在之危險性，另衡
    其所運輸之海洛因數量非鉅，又已為警查獲，尚未流入市面
    造成實害，犯後於本院審理時已知錯坦承犯行，並深表悔意
    及其犯罪之動機、目的、手段、智識程度、生活狀況暨檢察
    官對本案科刑意見等一切情狀，認檢察官求處被告無期徒刑
    ，稍嫌過重，而量處如主文所示之刑，以資懲儆。又依被告
    所犯運輸第一級毒品罪之性質，本院認另有褫奪公權之必要
    ，爰依刑法第37條第2 項規定，併予宣告被告褫奪公權8 年
    。又扣案以保險套包裹之毒品10顆，經送驗結果確係第一級
    毒品海洛因（驗後淨重41.25 公克，空包裝總重9.07公克，
    純度68.87 ﹪，純質凈重28.41 公克，且包裝殘留微量第一
    級毒品海洛因而難以分析剝離），有法務部調查局95 年3月
    28日調科壹字第220022655 號鑑定通知書1 紙在卷可佐（見
    本院卷第44頁），爰依毒品危害防制條例第18條第1項 前段
    規定，不論屬於犯人與否，沒收銷燬之。至鑑驗耗用之毒品
    ，既已滅失，自無庸宣告沒收銷燬，附此敘明。
三、公訴意旨另以：被告乙○○為謀取高額運費，明知海洛因係
    毒品危害防制條例所規定之第一級毒品及我國管制進出口物
    品，竟於95年間，基於與徐秀丁（另經檢察官簽分偵辦）共
    同運輸第一級毒品之概括犯意聯絡，由徐秀丁提供機票、事
    後支付新台幣（下同）10萬元至15萬元酬勞等代價，為徐秀
    丁運輸第一級毒品海洛因，被告遂連續於94年12月26日、95
    年1 月5 日，在中國大陸雲南省，向綽號「阿龍」之不詳年
    籍男子，購買第一毒品海洛因1 包（2 兩至3 兩），將該包
    毒品以保險套包裝成顆狀塞入肛門內後，再搭機返台，已順
    利闖關多次，因認被告上開所為亦涉犯毒品危害防制條例第
    4 條第1 項運輸第一級毒品及懲治走私條例第2 條第1 項私
    運管制物品進口罪嫌。然而：
  (一)按犯罪事實應依證據認定之，無證據不得認定犯罪事實；不
    能證明被告犯罪者，應諭知無罪之判決；又被告或共犯之自
    白，不得作為有罪判決之唯一證據，仍應調查其他必要之證
    據，以查其是否與事實相符，刑事訴訟法第154 條第2 項、
    第301 條第1 項、第156 條第2 項分別定有明文。又刑事訴
    訟法第156 條第2 項規定，被告雖經自白，仍應調查其他必
    要之證據，以察其是否與事實相符。立法目的乃欲以補強證
    據擔保自白之真實性；亦即以補強證據之存在，藉之限制自
    白在證據上之價值。而所謂補強證據，則指除該自白本身外
    ，其他足資以證明自白之犯罪事實確具有相當程度真實性之
    證據而言。雖其所補強者，非以事實之全部為必要，但亦須
    因補強證據與自白之相互利用，而足使犯罪事實獲得確信者
    ，始足當之（最高法院74年台覆字第10號判例意旨參照）。
  (二)本件公訴人認被告於94年12月26日、95年1 月5 日亦涉嫌運
    輸第一級毒品、私運管制物品進口罪嫌，無非係以被告於偵
    訊、本院聲羈訊問及本院審理時之自白及入出境查詢結果資
    料，為其論罪之依據。惟查：
  １、被告固於檢察官95年1 月13日偵訊、95年1 月13日聲羈訊
      問及本院95年4 月20日、95年6 月14日審理時自白其於94
      年12月26日、95年1 月5 日有替徐秀丁自大陸地區運輸第
      一級毒品海洛因來台等語。然查，被告於95年1 月13日警
      詢時供稱：我運送毒品來台只有1 次等語（見警卷第9 頁
      ）；其於95年2 月14日供稱：毒品是我自己要帶回來的，
      不是徐秀丁指使的等語（見偵一卷第63、64頁）；其於95
      年2 月21日本院移審訊問時供稱：我在警詢中所述為真實
      ，偵訊中所言是為求交保等語（見本院卷第8 頁）；其於
      95年3 月23日本院準備程序時供稱：94年12月26日、95年
      1 月5 日這二次沒有運輸第一級毒品等語（見本院卷第30
      頁），是被告就94年12月26日、95年1 月5 日是否有自大
      陸地區運輸第一級毒品來台，前後多次供述反覆已不一致
      。又被告就運輸毒品之數量，其於95年1 月13日偵訊中係
      供稱：第一次（當指94年12月26日）運輸18顆，共重3 兩
      多，代價為15萬元。第二次（當指95年1 月5 日）是10顆
      ，接近2 兩，代價10萬元等語（見偵卷第36頁），然其於
      95年4 月20日本院準備程序時供稱：94年12月26日、95年
      1 月5 日運輸第一級毒品約1.5 兩來台，代價約10萬元（
      見本院卷第47頁）；其於本院95年5 月10日審判期日供稱
      ：徐秀丁第一次給我10萬元，約運輸1.5 兩來台，第二次
      給我5 萬元，約運輸1 兩來台等語（見本院卷第84、85頁
      審判筆錄），是被告就其於94年12月26日、95年1 月5 日
      自大陸地點運輸來台之第一級毒品海洛因數量及其所獲取
      之代價，前後供述亦均不一致。
  ２、檢察官雖另舉被告、徐秀丁之入出境查詢結果資料為證（
      見偵一卷第56、59頁），然上開入出境查詢結果，雖得以
      證明被告於94年12月26日、95年1 月5 日有入境台灣，及
      徐秀丁與被告曾於94年12月24日搭乘同一班機出境，並於
      94年12月26日搭乘同一班機入境返台等情，但就被告於94
      年12月26日、95年1 月5 日是否確曾向綽號「阿龍」者購
      買毒品？購買毒品之種類（海洛因、甲基安非他命或凱他
      命）、數量？是否有將購買之毒品運輸返台？數量若干？
      運輸入境後毒品是否交付徐秀丁？等有關公訴意旨所指被
      告於上開二時點與徐秀丁共同涉犯運輸第一級毒品海洛因
      、私運管制物品進口之犯罪事實，均無從加以補強證明。
      則衡諸最高法院前開判例意旨，上開入出境查詢結果資料
      與被告自白之相互利用，既亦尚不足使上開公訴意旨之犯
      罪事實獲得確信，自不符合刑事訴訟法第156 條第2 項補
      強證據之要求。
  ３、綜上，公訴人認被告於94年12月26日、95年1 月5 日有與
      徐秀丁共同涉犯運輸第一級毒品海洛因、私運管制物品進
      口罪嫌，除被告之自白外，並無其他證據足以補強，且被
      告就94年12月26日、95年1 月5 日是否有運輸第一級毒品
      來台，運輸毒品之數量、代價等情，先後多次供述反覆不
      一致，已如前述，另本案亦未自徐秀丁處查獲被告所自白
      運輸來台交付徐秀丁之第一級毒品海洛因，則揆諸前揭說
      明，自不得僅憑被告自白犯罪而為有罪之認定。是檢察官
      所舉之證據，尚無法使本院形成被告確有公訴意旨所指犯
      行之真實程度，揆諸前揭說明，被告此部分之犯罪尚屬不
      能證明，本應對被告為無罪之諭知，惟查此部分與前揭起
      訴並經判決有罪之部分，有連續犯裁判上一罪之關係，爰
      不另為無罪之諭知。
據上論斷，應依刑事訴訟法第299 條第1 項前段，毒品危害防制
條例第4 條第1 項、第18條第1 項前段，懲治走私條例第2 條第
1 項、第12條，刑法第11條、第55條、第37條第2 項、第59條，
判決如主文。
本案經檢察官甲○○到庭執行職務。
中    華    民    國    95    年    6     月    28    日
                  鳳山刑事第一庭審判長法  官  陳志銘
                                      法  官  林勇如
                                      法  官  林永村
以上正本證明與原本無異。
如不服本判決，應於判決送達後10日內，向本院提出上訴狀。
中    華    民    國    95    年    6     月    28    日
                                      書記官  李祥銘
附錄本判決論罪之法條：
毒品危害防制條例第4條
製造、運輸、販賣第一級毒品者，處死刑或無期徒刑；處無期徒
刑者，得併科新臺幣1 千萬元以下罰金。
製造、運輸、販賣第二級毒品者，處無期徒刑或7 年以上有期徒
刑，得併科新臺幣7 百萬元以下罰金。
製造、運輸、販賣第三級毒品者，處5 年以上有期徒刑，得併科
新臺幣5 百萬元以下罰金。
製造、運輸、販賣第四級毒品者，處3 年以上10年以下有期徒刑
，得併科新臺幣3 百萬元以下罰金。
製造、運輸、販賣專供製造或施用毒品之器具者，處1 年以上7
年以下有期徒刑，得併科新臺幣1 百萬元以下罰金。
前五項之未遂犯罰之。
懲治走私條例第2條
私運管制物品進口、出口逾公告數額者，處7 年以下有期徒刑，
得併科新臺幣3 百萬元以下罰金。
以犯前項之罪為常業者，處3 年以上10年以下有期徒刑，得併科
新臺幣5百 萬元以下罰金。
第1 項之未遂犯罰之。
第1 項所稱管制物品及其數額，由行政院公告之。
懲治走私條例第12條
自大陸地區私運物品進入臺灣地區，或自臺灣地區私運物品前往大陸地區
者，以私運物品進口、出口論，適用本條例規定處斷。


司法院資訊處製作；財團法人民間司法改革基金會備份。
